臺灣花蓮地方法院刑事判決　　　　　　　 99年度訴緝字第7號
公　訴　人　臺灣花蓮地方法院檢察署檢察官
被　　　告　丙ＯＯ
選任辯護人　邱一偉律師（法律扶助基金會指派）
上列被告因妨害性自主等案件，經檢察官提起公訴（95年度偵字
第2533號），本院判決如下：
    主  文
丙○○犯夜間侵入住宅竊盜未遂罪，處有期徒刑捌月，減為有期
徒刑肆月；又犯侵入住宅強制性交未遂罪，處有期徒刑肆年貳月
。應執行有期徒刑肆年肆月。
    事  實
一、丙○○意圖為自己不法之所有，基於竊盜之犯意，於民國94
    年6月18日凌晨2時許，由花蓮縣ＯＯ鄉ＯＯ村ＯＯ街Ａ女（
    姓名年籍資料詳卷）住處頂樓，無故侵入屋內欲竊盜該處財
    物，在上址2樓房間內物色搜尋財物未果後，於浴室內電燈
    開關上尋得Ａ女房間鑰匙，遂持該鑰匙開啟Ａ女上鎖之房門
    並進入房內，見Ａ女在內睡覺，竟另基於強制性交之犯意，
    因Ａ女驚覺並高聲呼救，即先徒手壓制Ａ女脖子，並以身體
    將Ａ女壓制在床上，再以「不要叫，再叫就殺死妳」等語脅
    迫Ａ女自行褪下所穿著之褲子，嗣Ａ女褪去褲子後，丙○○
    褪去褲子之際，Ａ女趁隙逃離並高聲呼救，丙○○見狀由Ａ
    女住處1樓逃逸而未能得逞，Ａ女逃往住處對面之己○○住
    處，隨後Ａ女住處隔壁鄰居辛○○並撞見丙○○拉著褲子自
    Ａ女住處逃逸，遂詢問丙○○何以自Ａ女住處跑出，丙○○
    答稱剛從家裡出來，並駕車離去。嗣經警到場處理，始悉上
    情。
二、案經Ａ女訴由花蓮縣警察局新城分局報告臺灣花蓮地方法院
    檢察署檢察官偵查起訴。
    理  由
壹、證據能力部分：
一、證人辛○○於警詢時之證述：
    按被告以外之人於審判中有所在不明而無法傳喚或傳喚不到
    之情形，其於檢察事務官、司法警察官或司法警察調查中所
    為之陳述，經證明具有可信之特別情況，且為證明犯罪事實
    之存否所必要者，得為證據，刑事訴訟法第159條之 3第3款
    定有明文。證人辛○○經本院合法傳喚、拘提均未到庭，亦
    無在監在押等情，有送達證書、花蓮縣警察局新城分局 100
    年 7月18日新警偵字第0000000000號函檢還之拘票及報告書
    、花蓮縣警察局吉安分局100年7月7日吉警偵字第000000000
    0 號函檢還之拘票及報告書、證人辛○○之個人戶籍資料、
    臺灣高等法院在監在押全國紀錄表附卷可稽（見本院卷第18
    3至186頁、第219至221頁、第224至225頁、第227至238頁）
    ，足認證人辛○○確有所在不明以致傳喚不到之情形，又證
    人辛○○於94年6月18日警詢時之證述，精神狀況良好，採
    一問一答方式詢問，且證人辛○○於證述前未閱覽過告訴人
    Ａ女之筆錄，員警詢問過程中未以強暴、脅迫、利誘、詐欺
    或其他不正方法影響證人辛○○之證述，證人辛○○係出於
    自由意識而為證述，業據證人即94年6月任職於花蓮縣新城
    鄉ＯＯ派出所詢問證人辛○○之警員丁○○於本院審理時證
    述明確（見本院卷第255至256頁），是其於警詢時之陳述尚
    無違法不當及證明力明顯過低之瑕疵，具有特別可信之特別
    情況，且為證明被告是否有為強制性交犯行之事實存否所必
    要，揆諸前揭法條，證人辛○○於警詢時之證述，具有證據
    能力，合先敘明。
二、證人Ａ女於偵查中之證述：
    按證人應命具結；又證人鑑定人依法應具結而未具結者，其
    證言或鑑定意見不得作為證據，刑事訴訟法第186條第1項前
    段及第158條之3分別定有明文。故證人於檢察官偵查中或法
    院審判中作證，除在法律上有得以拒絕作證或不得令其具結
    之情形以外，均應依法命其具結，其證言始具有證據能力。
    至同法第159條之5係規定傳聞證據得例外具有證據能力之情
    形，其與證人於檢察官偵查或審判中原則上必須踐行具結程
    序，其證言始具證據能力之規定不同，自不宜互相混淆。縱
    檢察官及被告於法院審判時同意證人於審判外之陳述作為證
    據，或知該項陳述具有同法第159條第1項不得作為證據之情
    形，而未於言詞辯論終結前聲明異議，但若該證人在法律上
    並無得以拒絕作證或不得令其具結之情形，而檢察官或法院
    未依法命該證人具結所取得之證言，依上述說明，仍不具有
    證據能力（最高法院98年度台上字第1790號判決可資參照）
    。經查，告訴人Ａ女於偵查中之證述，係有關被告有無於夜
    間侵入住宅竊盜、壓制並脅迫欲對Ａ女強制性交等犯罪事實
    之內容，依法應命其具結，其證言始具有證據能力，本件偵
    卷內並無告訴人Ａ女偵查中之結文，依同法第158條之3規定
    ，無證據能力。
三、證人Ａ女、己○○於警詢時之證述：
    按被告以外之人於檢察事務官、司法警察官或司法警察調查
    中所為之陳述，與審判中不符時，其先前之陳述具有較可信
    之特別情況，且為證明犯罪事實存否所必要者，得為證據，
    刑事訴訟法第159條之2定有明文。經查，證人Ａ女及己○○
    於警詢時之證述與審判中大致相符，揆諸前揭規定，其等於
    警詢時之證述，無證據能力。
四、按醫師執行醫療業務時，不論患者是因病尋求診療，或因特
    殊目的而就醫，醫師於診療過程中，應依醫師法之規定，製
    作病歷，此一病歷之製作，均屬醫師於醫療業務過程中所須
    製作之紀錄文書，而且每一醫療行為均屬可分，因其接續之
    看診行為而構成醫療業務行為，其中縱有因訴訟目的，例如
    被毆傷而尋求醫師之治療，對醫師而言，仍屬其醫療業務行
    為之一部分，仍應依法製作病歷，則該病歷仍屬業務上所製
    作之紀錄文書，與通常之醫療行為所製作之病歷無殊，自屬
    刑事訴訟法第159條之4第 2款所稱從事業務之人於業務上所
    須製作之紀錄文書，而診斷證明書係依病歷所轉錄之證明文
    書，自仍屬本條項之證明文書（最高法院97年度台上字第66
    6 號判決意旨參照），是卷附之國軍花蓮總醫院急診病歷、
    受理疑似性侵害事件驗傷診斷書、放射科報告單各 1份，均
    有證據能力。
貳、得心證之理由部分：
一、訊據被告丙○○固坦承有於夜間由Ａ女住處頂樓侵入Ａ女住
    宅，並已著手翻動Ａ女住處以搜尋財物，之後在Ａ女住處 2
    樓浴室內取得Ａ女房間鑰匙，並以該鑰匙開啟Ａ女房門進入
    房內，嗣因Ａ女尖叫，遂以手摀住Ａ女嘴巴之事實，惟矢口
    否認有何強制性交未遂之犯行，辯稱：渠係欲偷錢，且未以
    身體壓制Ａ女，係向Ａ女稱：「我只是來偷東西，妳不要叫
    我就放開妳」等語云云。經查：
（一）證人Ａ女於審理時證稱：「（當時你是先聽到聲音還是先
      看到人？）先聽到門打開的聲音。（妳聽到門打開的聲音
      後，你做何反應？）嚇到。（你有離開床舖嗎？）沒有。
      （你有尖叫嗎？）有。（對方做何反應？）他直接闖進來
      ，我在床上來不及起來，他就把我壓在床上，當時我是全
      身顫抖的。（他如何把你壓在床上？）他直接用手壓住我
      的脖子，要我不能出聲，如果我出聲就要殺死我，要我脫
      褲子。（他是用手壓住你的脖子，還是用手壓住你的嘴巴
      ？）用手壓住我的前胸，就是要我不能出聲音，因為當時
      我是尖叫的。」等語（見本院卷第144至145頁），是被告
      以徒手壓制Ａ女脖子並以身體壓制Ａ女在床上之方式，對
      Ａ女施以強暴行為，並對Ａ女恫稱：「不要叫，再叫就殺
      死妳」等語，致使Ａ女心生恐懼，對Ａ女施以脅迫行為。
（二）證人Ａ女於審理時復證稱：「（所以他叫你不要叫你就不
      敢再叫了是嗎？）對。（他有叫你脫褲子嗎？）有。（你
      有遵照他的命令，脫下你的褲子嗎？）我當時有點抗拒，
      但我想說要是我沒命了怎麼辦，我就把身體放軟脫褲子。
      （你的身體當時是否很僵硬？）對。本來是抗拒的，因為
      他這樣嚇我，他叫我脫褲子，他的聲音是很兇的，我是因
      為恐懼才脫褲子。（所以你是為了救自己的命才違反自己
      的意思脫掉你的褲子嗎？）對。（你脫褲子時有離開床舖
      嗎？）沒有。（對方把手壓在你的前胸，你可以脫褲子嗎
      ？）他是壓著前胸脖子頭的部分，我的手下面是自如的，
      我的手可以脫褲子。（你是在他壓住你的狀況下躺在床上
      脫褲子嗎？）對。…（你當時心理的感覺如何？）恐懼、
      顫抖，不知道該怎麼辦，非常的恐懼。（他說如果妳再叫
      他會殺死妳，你相信他會殺死你嗎？）相信。…（他說要
      殺死你的口氣很兇嗎？）很鎮定的口氣。…（你第一次大
      叫時，是已經看到人影了，還是聽到開門的聲音就大叫了
      ？）聽到開門的聲音就大叫了，我就是大叫，全身都是發
      抖的，沒有辦法控制的發抖。就是非常恐懼。…（你的反
      應為何？）我沒有坐起來，我來不及反應，但是我內心裡
      面想說完了。」等語（見本院卷第 145至146頁、第148至
      150頁、第156頁），是Ａ女係因被告施以前開強暴、脅迫
      行為後，仍處於壓制及恐懼之情形下，違反其意願始褪去
      褲子。
（三）證人Ａ女於審理時證稱：「（他在你脫好褲子後，又做了
      什麼反應？）就是換他脫褲子。（他脫褲子時手就離開你
      的前胸嗎？）對。（他的手離開你的前胸時，你心理怎麼
      想？）想逃。（你採取何動作？）我那時就是想逃，想說
      在他脫褲子的空檔，因為我的床不是很高，而且就在門旁
      邊，我就轉身，滾到床下，往樓梯下面連滾帶爬逃走，但
      是他在後面追我，我轉頭後就不知道他動作是什麼了，但
      是我知道他在後面追我。我往樓梯逃時一直非常大聲喊救
      命。（你為了要逃命，所以故不得身上沒有穿褲子就往外
      逃嗎？）對，我身上沒有穿褲子，我就往對面鄰居那邊飛
      奔，但是我旁邊的鄰居都有聽到我的尖叫聲，我是直接往
      房子正對面有燈的地方跑並喊救命。（你有進去正對面的
      鄰居家裡面嗎？）有。（你怎麼跟這位鄰居說？）我就只
      跟他們借褲子，求他們借我褲子穿，那對夫妻就一直喊報
      警，鄰居有借我褲子穿，我用飛奔的跑到他們客廳再到他
      們的二樓，他們就借我褲子穿。當時我飛奔到隔壁時，因
      為被告在後面追我，隔壁的鄰居就對被告說你幹什麼，鄰
      居好像有拿棍子或什麼東西。」等語（見本院卷第 147至
      148頁），核與證人即於94年6月間住在花蓮縣ＯＯ鄉ＯＯ
      村ＯＯ街Ａ女對面之己○○於審理時證稱：「（在94年6
      月8日凌晨時是否有鄰居到你家敲門？）有，我們對面的
      鄰居。（請說明當時的情形？）當時是晚上凌晨的時候，
      我們聽到一聲非常非常大聲的尖叫，然後她跑到我當時住
      的地方，她上半身是穿比較長的，膝蓋以上的長Ｔ，下半
      身沒有長褲，但我不知道她有沒有穿內褲，那位小姐神情
      很驚恐，希望我們幫她報警，當時我用我的手機打110報
      警。
      …（根據你在該次的筆錄記載，你跟警察說被害人有跟你
      們要一件短褲穿，你當時的記憶是否就是你跟警察說的內
      容？）我當時跟警察作的筆錄應該是我印象比較深刻的時
      候，但是現在過了很多年了，印象很模糊了。…（當時聽
      到尖叫或聽到救命聲？）我是聽到尖叫，我附近的鄰居都
      有聽到以為是夫妻在吵架，後來才知道有歹徒侵入民宅。
      （當時凌晨兩點你在做何事情？）我當時在2樓，準備要
      睡覺就突然聽到尖叫，然後就聽到鄰居來敲門，希望我們
      可以協助，我們就趕快跑到1樓看發生了什麼事情。…（
      所以你看到被害人時她已經在你們家了嗎？）對，我看到
      她時已在1樓客廳，被害人是站著。…（你是聽到一聲尖
      叫還是好幾聲尖叫？）我是聽到一聲非常大聲的尖叫，那
      個尖叫是很驚恐的尖叫，就是好像有發生什麼事情，鄰居
      都有聽到，聽得很清楚。」等語情節相符（見本院卷第
      197至198頁、第201至202頁），是Ａ女於被告著手褪去其
      所穿褲子時，顧不得自身未穿著褲子，尖叫高喊救命，見
      隙逃往對面鄰居住處，並因未穿著褲子，央求鄰居提供褲
      子，益徵Ａ女係因被告施以前開強暴、脅迫行為處於壓制
      及恐懼之情形下，違反意願始褪去褲子。證人Ａ女於審判
      中證稱：「（再經過這次事件後，你對你所住的房子，在
      晚上你還會覺得有安全感嗎？）事情發生後，那房子我在
      也沒有回去住了，我當天住在我姐姐家，之後我就沒有回
      那房子住了，白天我就去把東西拿走，後來也搬離了，我
      太恐懼那個地方了，自從那個事情發生後我非常的恐懼。
      （就你的經驗判斷，對方壓住你的前胸，究竟想要做什麼
      ？）當時我的門打開那瞬間，我就想到我家裡有人闖入了
      ，直覺就是非常非常的恐懼，那個恐懼我沒有辦法再去聯
      想，我只是覺得我完了我完了，家裡有人闖入了。」等語
      （見本院卷第148頁），是Ａ女事後因恐懼而不願返回上
      址住處，復益可徵Ａ女係因被告施以前開強暴、脅迫行為
      處於壓制及恐懼之情形下，違反意願始褪去褲子。
（四）證人Ａ女於審理時再證稱：「（所以他叫你不要叫你就不
      敢再叫了是嗎？）對。（他有叫你脫褲子嗎？）有。（你
      有遵照他的命令，脫下你的褲子嗎？）我當時有點抗拒，
      但我想說要是我沒命了怎麼辦，我就把身體放軟脫褲子。
      …（他在你脫好褲子後，又做了什麼反應？）就是換他脫
      褲子。」等語（見本院卷第145至147頁），是被告於Ａ女
      褪去褲子後，亦動手褪去自身所穿褲子，足認被告係欲與
      Ａ女為性交行為，始為前揭強暴、脅迫行為。
（五）按被告、被害人或證人之陳述有部分前後不一致或相互間
      有所歧異時，究竟何者為可採，何者為不足採，法院原得
      本其自由心證予以斟酌取捨，非謂一有不符或歧異，即應
      認其全部供述均為不可採信；又告訴人供述之證據前後縱
      有差異，事實審法院依憑告訴人前後之供述證據，斟酌其
      他證據，本於經驗法則與論理法則，取其認為真實之一部
      作為論罪之證據，自屬合法，難謂所認事實與供述證據之
      部分不符，即指判決有證據上理由矛盾之違法（最高法院
      78年度台上字第1469號、94年度台上字第2703號判決意旨
      可資參照）。經查：
   1、證人Ａ女於警詢時證稱：「…那男子聽我尖叫後立刻走到
      我身邊，以手摀住我嘴巴阻止我呼救他並且對我說；不要
      叫，否則我要殺死妳。」等語（見警卷第 6頁），是Ａ女
      於警詢時證稱被告係以手摀住其嘴巴，證人Ａ女於審理時
      證稱：「（他如何把你壓在床上？）他直接用手壓住我的
      脖子，要我不能出聲，如果我出聲就要殺死我，要我脫褲
      子。（他是用手壓住你的脖子，還是用手壓住你的嘴巴？
      ）用手壓住我的前胸…（被告是用哪隻手壓住你的前胸？
      ）我不記得了。（被告有用手壓住你的脖子嗎？）就是他
      壓我的上半身，脖子那個部分沒有辦法動。（被告有無用
      手摀住你的嘴巴？）我不記得，反正他就是說不要出聲音
      ，或是你一動我就殺死妳之類的話，我為了保命就不敢動
      了。…（被告如何壓住你的？）被告是用手肘壓住我前胸
      跟喉嚨，手肘跟我的身體成垂直狀，但是我不知道他是用
      哪支手壓我的。（被告壓住你時，你有無繼續叫？是否有
      摀住你的嘴巴？）好像沒有。因為他馬上跟我說妳再叫我
      就殺死妳，我原本身體僵硬了，我聽到就整個身體放軟，
      也沒有繼續叫。（你之前在警詢及偵查中，講說被告就用
      手掌摀住你的嘴巴，與你今天所述略有點不同，可否回想
      何者為正確？）反正被告讓我不要叫的原因是因為被告講
      那句話，但是摀住嘴或壓著，我現在記不清楚。我在警局
      是講當時實際的狀況，我今天只記得我有被被告壓住，但
      細節已經模糊。」等語（見本院卷第 144頁、第150至151
      頁、第 157頁），是Ａ女於審理時證稱被告係以手壓制其
      脖子、前胸處，Ａ女就被告係以手摀住其嘴巴或以手壓制
      其脖子、前胸處，雖略有不同，惟就被告有要求其不得出
      聲乙事，於警詢時及審判時之證述則無不合，故不得僅因
      甲○之證述有前述歧異，即認其全部供述均為不可採信。
   2、證人Ａ女於審判時證稱：「（從你大叫第一聲到你逃跑大
      概多久？）我不知道，我沒有去算那個東西，時間前後不
      是很長。（所謂時間不是很長是指？）當時那麼混亂我不
      知道那個時間是多長對不起。」等語（見本院卷第 151頁
      ），是Ａ女就自尖叫至逃離之時間雖無法具體描述其時間
      長短，然依前所述已足認定Ａ女係趁隙逃離上址房間之事
      實，是Ａ女雖無法具體描述自尖叫至逃離之時間長短，惟
      仍無礙於Ａ女係趁隙逃離上址房間之事實認定。又證人Ａ
      女於審理時證稱：「（你跟鄰居所借的褲子是何樣式的？
      ）已經不記得了，總之他有借我褲子。對面的鄰居是對夫
      妻。」等語（見本院卷第 151頁），是Ａ女雖無法具體描
      述向鄰居借穿之褲子樣式，然依前所述已足認定Ａ女有向
      鄰居借穿褲子之事實，是Ａ女雖無法具體描述所借穿褲子
      之樣式，仍無礙於Ａ女有向鄰居借穿褲子之事實認定。職
      是，不得因證人Ａ女無法具體證述自尖叫至逃離之時間及
      所借褲子樣式，即遽認其全部供述均為不可採信。
   3、證人Ａ女於警詢時證稱：「我因非常害怕所以依他的意思
      脫下我的褲子赤裸下半身…我上身僅穿著一件汗衫，下半
      身沒有穿任何衣物，是鄰居後來借我褲子穿」等語（見警
      卷第 6頁），是Ａ女於警詢時證稱逃離上址房間時，係赤
      裸下半身未穿著任何褲子，Ａ女於審理時證稱：「…（被
      告叫你脫的時候，有包括連內褲都脫掉嗎？）不記得了，
      反正他有叫我脫褲子就對了。（你有連內褲脫掉嗎？）應
      該是有啦，總之是我有脫褲子的動作，因為是他叫我脫褲
      子的。（你不確定你當時有無脫內褲？）反正都是褲子脫
      掉就對了，我逃命的時候沒有穿褲子跟內褲，下半身是空
      的。」等語（見本院卷第 151頁），是Ａ女於審理時亦證
      稱於有連同內褲一齊褪去，逃離上址房間時，係赤裸下半
      身未穿著任何褲子，故證人Ａ女褪去內褲及逃離上址房間
      時未穿著內褲乙事，於警詢時及本院審理時證述一致，並
      無不合，附此敘明。
   4、證人Ａ女於審理時證稱：「（你平常時睡覺的衣著為何？
      冬天夏天各為何？）我只能說我當時的情況。那個時候是
      夏天我穿短褲，衛生衣是蓋到屁股的短袖，褲子是七分的
      ，就是一般棉質的睡衣。（七分褲是合身或寬鬆？）寬鬆
      的。（你睡覺時那天有穿內褲嗎？）有穿。」等語（見本
      院卷第 149頁），證人己○○於審理時證稱：「當時是晚
      上凌晨的時候，我們聽到一聲非常非常大聲的尖叫，然後
      她跑到我當時住的地方，她上半身是穿比較長的，膝蓋以
      上的長Ｔ…她當時有穿上衣，但是比較偏長的、寬鬆的衣
      服…我印象中被害人有穿長的衣服。」等語（見本院卷第
      197頁、第199頁），是Ａ女於審理時證稱係穿著短袖衛生
      衣、內褲及七分褲等語，證人己○○於審理時證稱Ａ女係
      穿著長袖上衣等語，就Ａ女當日係穿著短袖衛生衣或長袖
      上衣有所歧異，然查，證人己○○於審理時證稱：伊與Ａ
      女並非熟識，僅係點頭之交，伊因恐懼，故未注意Ａ女身
      上所穿衣服等語（見本院卷第 199頁），且衡情Ａ女平日
      穿著何等衣物就寢，Ａ女應較證人己○○知悉，故Ａ女當
      日所穿衣物為何，應以Ａ女之證述為可採。況證人Ａ女與
      己○○就Ａ女係穿著寬鬆之衣物則無不合，不得因證人Ａ
      女與己○○相互間證述有前揭歧異，即遽認其全部供述均
      為不可採信。
   5、證人Ａ女於審理時證稱：「…我往樓梯逃時一直非常大聲
      喊救命…我旁邊的鄰居都有聽到我的尖叫聲，我是直接往
      房子正對面有燈的地方跑並喊救命…我拼了命的喊救命」
      等語（見本院卷第147頁、第150頁），證人己○○於審理
      時證稱：「…我們聽到一聲非常非常大聲的尖叫…（當時
      聽到尖叫或聽到救命聲？）我是聽到尖叫…我當時在二樓
      ，準備要睡覺就突然聽到尖叫…（你是聽到一聲尖叫還是
      好幾聲尖叫？）我是聽到一聲非常大聲的尖叫，那個尖叫
      是很驚恐的尖叫，就是好像有發生什麼事情，鄰居都有聽
      到，聽得很清楚。（那聲尖叫聲是從哪裡傳出來的？）…
      我知道非常大聲，因為我的房間位置是在房子二樓的最後
      一間，所以我沒辦法判定聲音是從哪裡傳來。」等語（見
      本院卷第197至198頁、第202至203頁），是Ａ女證稱係喊
      救命與證人己○○於審理時證稱係聽見尖叫聲有所歧異，
      惟證人己○○證稱伊房間係位於其住處 2樓最後一間等語
      ，無法判斷尖叫聲來自何處等語，諒係因其住處位於 2樓
      最後一間，故無法清楚聽見尖叫聲內容是否為「救命」，
      且Ａ女是否高喊救命，Ａ女當知之甚詳，足認Ａ女當日於
      逃離上址房間時係高喊救命，應以Ａ女之證述為可採。況
      證人Ａ女與己○○就Ａ女呼喊聲音甚大則無不合，不得因
      證人Ａ女與己○○相互間證述有前揭歧異，即遽認其全部
      供述均為不可採信。
（六）於夜間侵入Ａ女住宅竊盜未遂部分犯行，業據被告所自陳
      ，核與證人Ａ女於本院審理時證述情節相符，足認被告此
      部分自白與事實相符，應堪採信。
（七）綜上，本件事證明確，被告犯行足堪認定，應依法論科。
、論罪科刑部分：
一、查被告行為後，刑法第321條業於 100年1月26日修正公布，
    於同年月28日施行。按行為後法律有變更者，適用行為時之
    法律，但行為後之法律有利於行為人者，適用最有利於行為
    人之法律，刑法第2條第1項定有明文。且就比較之結果，須
    為整體之適用，不能割裂分別適用各該有利於行為人之法律
    ，此即刑法變更之比較適用所應遵守之「罪刑綜合比較原則
    」及「擇用整體性原則」（最高法院24年上字第2634號、27
    年上字第2615號判例、 95年度第8次刑事庭會議決議參照）
    。第查修正前刑法第321條第1項第 1款規定：「犯竊盜罪而
    有左列情形之一者，處6月以上、5年以下有期徒刑：於夜間
    侵入住宅或有人居住之建築物、船艦或隱匿其內而犯之者」
    修正後刑法第321條第1項規定：「犯竊盜罪而有下列情形之
    一者，處6月以上、5年以下有期徒刑，得併科新臺幣10萬元
    以下罰金：侵入住宅或有人居住之建築物、船艦或隱匿其內
    而犯之者。」，經比較新舊法之規定，修正後該條項於第 1
    款刪除「於夜間」之要件，並增加得併科罰金新臺幣10萬元
    之規定，是比較新、舊法之結果，被告行為時之舊法對被告
    較為有利，揆諸前開說明，應適用被告行為時即100年1月26
    日修正公布前刑法之規定。
二、查被告行為後，刑法業於94年2月2日經總統以華總一義字第
    00000000000號令修正公布，並於 95年7月1日施行。修正刑
    法第 2條、第51條等條文。按行為後法律有變更者，適用行
    為時之法律，但行為後之法律有利於行為人者，適用最有利
    於行為人之法律，修正後刑法第2條第1項定有明文。此條規
    定係規範行為後法律變更所生新舊法律比較適用之準據法，
    本身尚無新舊法比較之問題，於新法施行後，應一律適用新
    法第2條第1項之規定，為「從舊從輕」之比較，先予敘明。
    再按本次法律變更，比較時應就罪刑有關之共犯、未遂犯、
    想像競合犯、牽連犯、連續犯、結合犯，以及累犯加重、自
    首減輕暨其他法定加減原因（如身分加減）與加減例等一切
    情形，綜其全部罪刑之結果而為比較（最高法院 95年5月23
    日95年度第8次刑庭會議決議參照）。刑法第51條第5款關於
    宣告多數有期徒刑定應執行刑之規定，由原條款：「數罪併
    罰，分別宣告其罪之刑，依下列各款定其應執行者：宣告多
    數有期徒刑者，於各刑中之最長期以上，各刑合併之刑期以
    下，定其刑期。但不得逾二十年。」」修正為：「數罪併罰
    ，分別宣告其罪之刑，依下列各款定其應執行者：宣告多數
    有期徒刑者，於各刑中之最長期以上，各刑合併之刑期以下
    ，定其刑期。但不得逾三十年。」。比較修正前後規定，修
    正後關於多數有期徒刑定應執行刑之上限提高至30年，依修
    正後刑法第2條第1項規定，自應以被告行為時之規定較為有
    利。綜合比較前開罪刑結果，適用修正前相關刑罰法律，對
    被告較為有利，自應適用94年2月2日修正公布，95年7月1日
    施行前之刑法相關規定。
三、按凡本於姦淫之意思而施用強暴、脅迫之手段者，即使姦淫
    尚未開始，仍不得謂非著手強姦，原判決既認定上訴人圖姦
    某氏而掩住其口，挾持其脅肋，使不得聲張掙脫，則其強姦
    行為，自屬已經著手（最高法院29年上字第2103號判例可資
    參照）。經查，被告以徒手壓制Ａ女脖子之方式，對Ａ女施
    以強暴行為，並對Ａ女恫稱：「不要叫，再叫就殺死妳」等
    語，致使Ａ女心生恐懼，對Ａ女施以脅迫行為，待Ａ女褪去
    褲子後，亦動手褪去自身所穿褲子，已著手於強制性交之犯
    行。核被告所為，係犯刑法第321條第2項、第1項第1款之於
    夜間侵入住宅竊盜未遂罪及第222條第2項、第1項第7款之侵
    入住宅強制性交未遂罪。按刑法上之侵入住宅竊盜罪，乃屬
    無故侵入住宅及竊盜罪之結合犯（最高法院83年台上字第61
    70號判決意旨可資參照）。是被告於無故侵入Ａ女住宅已結
    合於結合於修正前刑法第321條第1項第 1款之於夜間侵入住
    宅竊盜罪質中，不另論以刑法第306條第1項之侵入住宅罪，
    公訴意旨認應分論併罰，容有誤會，附此敘明。被告已著手
    於夜間侵入竊盜行為及侵入住宅強制性交行為之實施而不遂
    ，為未遂犯，又被告行為時，刑法關於未遂犯之處罰原規定
    於第26條，修正後移列為第25條第 2項，僅為體例、文字之
    修正，處罰之規定並無二致，未涉及法律變更，無須為新舊
    法之比較，應依一般法律適用原則，適用裁判時之法律，即
    修正後刑法第25條第 2項前段之規定，依既遂犯之刑減輕之
    。前開二罪，犯意各別，行為互殊，應分論併罰。爰審酌被
    告為Ａ女之鄰居，本應守望相助，詎其竟為逞一己之私欲而
    欲對Ａ女為強制性交之行為，惡性非輕，造成Ａ女心理上極
    大之恐懼，於本件案發後不敢返回花蓮縣新城鄉康樂村康平
    街住處，並致Ａ女出現不敢獨處、長期失眠、容易緊張恐懼
    等情形，業據Ａ女供明在卷，造成Ａ女身心傷害極鉅，且被
    告正值壯年，不思以己力賺取生活所需，隨意於夜間侵入他
    人住宅欲竊取他人物品以資自身使用，實無足取，犯罪後坦
    承於夜間侵入住宅竊盜未遂犯行，惟矢口否認有何侵入住宅
    強制性交未遂之犯行，暨其犯罪動機、智識程度、犯罪所生
    之危害等一切情狀，分別量處如主文所示之刑，以示懲儆。
四、被告行為後，中華民國九十六年罪犯減刑條例業經總統於96
    年7月4日制定公布，於同年7月16日生效施行，犯罪在96年4
    月24日以前者，除有該條例第 3條所列各罪，且經宣告死刑
    、無期徒刑或逾有期徒刑1年6月之刑者，不予減刑外，餘均
    依該條例第2條第1項之規定減刑，其中有期徒刑、拘役或罰
    金，減其刑期或金額2分之1，該條例第2條第1項第3款、第3
    條第 1項分別定有明文。查被告於夜間侵入住宅竊盜未遂犯
    行之犯罪時間在 96年4月24日前，復無前開條例所列不予減
    刑之情形，應依中華民國九十六年罪犯減刑條例第2條第1項
    第3款、第7條之規定，減刑2分之1如主文所示，並依同條例
    第11條之規定，與不應減刑之罪，定其應執行之刑。
五、按行為人所犯為數罪併罰，其中之一罪雖得易科罰金，但因
    與不得易科之他罪合併處罰之結果，於定執行刑時，祇須將
    各罪之刑合併裁量，不得易科罰金合併執行（司法院大法官
    釋字第 144號解釋意旨參照）。是被告所犯於夜間侵入住宅
    竊盜未遂罪原本雖得易科罰金，但因與不得易科之侵入住宅
    強制性交未遂罪合併處罰之結果，本院於定執行刑時，自不
    得諭知易科罰金，併此敘明。
據上論斷，應依刑事訴訟法第299條第1項前段，刑法第2條第1項
前段、第222條第2項、第1項第 7款、第25條第2項，修正前刑法
第321條第2項、第1項第 1款、第51條第5款，中華民國九十六年
罪犯減刑條例第2條第1項第3款、第7條、第11條，判決如主文。
本案經檢察官簡淑如到庭執行職務
中    華    民    國   100    年    7     月    29    日
                  刑事第二庭  審判長法官  張宏節
                                    法官  蔡寶樺
                                    法官  林季緯
以上正本證明與原本無異。
如不服本判決應於收受送達後10日內向本院提出上訴書狀，並應
敘述具體理由。其未敘述上訴理由者，應於上訴期間屆滿後20日
內向本院補提理由書(均須按他造當事人之人數附繕本)「切勿逕
送上級法院」。告訴人或被害人如對於本判決不服者，應具備理
由請求檢察官上訴，其上訴期間之計算係以檢察官收受判決正本
之日期為準。
中    華    民    國   100    年    8     月    5     日

                                    書記官

附錄本判決論罪之法律條文：
修正前刑法第321條第2項、第1項第1款：
犯竊盜罪而有左列情形之一者，處 6 月以上、 5 年以下有期徒
刑：
一  於夜間侵入住宅或有人居住之建築物、船艦或隱匿其內而犯
    之者。
二  毀越門扇、牆垣或其他安全設備而犯之者。
三  攜帶兇器而犯之者。
四  結夥三人以上而犯之者。
五  乘火災、水災或其他災害之際而犯之者。
六  在車站或埠頭而犯之者。
前項之未遂犯罰之。

刑法第222條第2項、第1項第7款：
犯前條之罪而有下列情形之一者，處 7 年以上有期徒刑：
一、二人以上共同犯之者。
二、對未滿十四歲之男女犯之者。
三、對精神、身體障礙或其他心智缺陷之人犯之者。
四、以藥劑犯之者。
五、對被害人施以凌虐者。
六、利用駕駛供公眾或不特定人運輸之交通工具之機會犯之者。
七、侵入住宅或有人居住之建築物、船艦或隱匿其內犯之者。
八、攜帶兇器犯之者。
前項之未遂犯罰之。